臺灣高雄地方法院刑事判決　　　　　95年度訴字第4001號
公　訴　人　臺灣高雄地方法院檢察署檢察官
被　　　告　乙○○
　　　　　　　　　　現另案於臺灣高雄第二監獄執行中
上列被告因違反毒品危害防制條例案件，經檢察官提起公訴（95
年度毒偵字第6974、95年度毒偵字第7093號）及移送併辦（95年
度毒偵字第8175號），被告於本院準備程序進行中，為有罪之陳
述，經本院合議庭裁定由受命法官獨任改依簡式審判程序審理，
並判決如下：
    主  文
乙○○施用第一級毒品，處有期徒刑壹年。扣案之海洛因貳包（
合計淨重零點壹伍公克、空包裝總重零點貳公克）、海洛因壹
包（檢驗前重零點零陸公克、檢驗後重零點零壹公克）、白
色削尖吸管壹支，均沒收銷燬之。扣案之針筒壹支，沒收之。
    事  實
一、乙○○前於民國93年間，因施用毒品案件，經依本院93年度
    毒聲字第948 號裁定送觀察勒戒後，因有繼續施用毒品傾向
    ，經依本院93年度毒聲字第1767號裁定令入戒治處所施以強
    制戒治，嗣因無繼續強制戒治之必要，於94年6 月1 日停止
    戒治，而強制戒治執行完畢釋放，經臺灣高雄地方法院檢察
    署檢察官以94年度戒毒偵字第316 號為不起訴處分確定。詎
    仍不知戒絕毒癮，猶於上開強制戒治執行完畢釋放後5 年內
    ，基於反覆、延續施用第一級毒品海洛因之單一行為決意，
    自95年7 月17日14時許迄至同年8 月25日上午某時止，以平
    均一天施用約1 次或2 次之頻率，不定時在位於高雄市前鎮
    區某一名為「福德宮」之廟宇或位於高雄市○○○路147 號
    3 樓之3 號其表哥住處，以將第一級毒品海洛因摻水加入注
    射針筒內注射之方式，施用第一級毒品海洛因多次，其中於
    附表所示時、地施用第一級毒品海洛因後，為警於附表所示
    查獲時、地查獲，並扣得附表所示之物，經採集尿液送驗，
    檢驗結果均呈嗎啡陽性反應，而獲悉上情。
二、案經高雄市政府警察局苓雅分局、楠梓分局報告臺灣高雄地
    方法院檢察署檢察官偵查起訴，及高雄縣政府警察局岡山分
    局報告同署檢察官偵查併案審理。
    理  由
一、按本件被告乙○○所犯係死刑、無期徒刑、最輕本刑為3 年
    以上有期徒刑以外之罪，其於準備程序就被訴事實為有罪之
    陳述，經本院告知簡式審判程序之旨，並聽取其與檢察官之
    意見後，認無不得或不宜改依簡式審判程序進行之情事，依
    刑事訴訟法第273 條之1 第1 項規定，裁定進行簡式審判程
    序，合先敘明。
二、訊據被告對於上揭時、地施用第一級毒品之事實於本院審理
    時供承不諱，且被告先後於附表查獲經過欄所示之時間為員
    警所採集之尿液，經送檢驗之結果，均確呈嗎啡陽性反應，
    亦有附表所示之尿液檢驗報告共3 紙在卷可佐。又本案扣案
    物經送檢驗結果，其中附表編號一、三所示之白色粉末共3
    包，確含海洛因成分及呈海洛因陽性反應，扣案如附表編號
    一所示白色削尖吸管1 支，亦呈海洛因陽性反應，編號三所
    示注射針筒1 支則無毒品反應，均有如附表編號一、三所示
    之扣案物檢驗報告附卷足稽，堪認上開扣案白粉3 包均為第
    一級毒品海洛因，白色削尖吸管1 支留有海洛因殘渣，注射
    針筒1 支則無毒品殘留。是被告之自白核與事實相符，洵堪
    採為論罪科刑之依據。本案事證明確，被告上開施用毒品犯
    行，堪以認定。
三、按觀察、勒戒或強制戒治執行完畢釋放後，5 年內再犯毒品
    危害防制條例第10條施用毒品之罪者，應依法追訴，同條例
    第23條第2 項定有明文。本件被告前於93年間，因施用毒品
    案件，經依本院93年度毒聲字第948 號裁定送觀察勒戒後，
    因有繼續施用毒品傾向，經依本院93年度毒聲字第1767號裁
    定令入戒治處所施以強制戒治，嗣因無繼續強制戒治之必要
    ，於94年6 月1 日強制戒治執行完畢釋放，經臺灣高雄地方
    法院檢察署檢察官以94年度戒毒偵字第316 號為不起訴處分
    確定，有該署刑案資料查註紀錄表、全國施用毒品案件紀錄
    表及臺灣高等法院被告前案紀錄表各1 份在卷可參。是被告
    於上開強制戒治執行完畢釋放後，5 年內再犯本件施用第一
    級毒品海洛因罪行，依前開法條之規定，應依法追訴，本院
    自得依法論罪科刑。
四、按海洛因係毒品危害防制條例第2 條第2 項第1 款所稱之第
    一級毒品，不得非法持有、施用。核被告所為，係犯毒品危
    害防制條例第10條第1 項之施用第一級毒品海洛因罪。其持
    有第一級毒品海洛因之低度行為，為施用第一級毒品海洛因
    之高度行為所吸收，不另論罪。另按「刑事法若干犯罪行為
    態樣，本質上原具有反覆、延續實行之特徵，立法時既予特
    別歸類，定為犯罪構成要件之行為要素，則行為人基於概括
    之犯意，在密切接近之一定時、地持續實行之複次行為，倘
    依社會通念，於客觀上認為符合一個反覆、延續性之行為觀
    念者，於刑法評價上，即應僅成立一罪。學理上所稱『集合
    犯』之職業性、營業性或收集性等具有重複特質之犯罪均屬
    之，例如經營、從事業務、收集、販賣、製造、散布等行為
    概念者是」（最高法院95年度台上字第1079號判決參照），
    毒品危害防制條例既依成癮性、濫用性及對社會危害性而將
    毒品分為四級，且僅規定處罰施用第一、二級毒品，足見毒
    品危害防制條例所處罰施用第一、二級毒品，其構成要件之
    行為要素係具有成癮、濫用之反覆、延續實行，且本件被告
    前經觀察、勒戒及強制戒治，均未能戒除施用毒品之習，又
    以1 天約1 至2 次之頻率施用第一級毒品海洛因，足見其已
    染有毒癮，確係基於因成癮而反覆施用第一級毒品海洛因甚
    明，依社會通念於客觀上認為符合一個反覆、延續性之行為
    觀念，於刑法評價上，即應僅成立「集合犯」之一罪。又併
    辦意旨所指如附表編號二所示時、地之施用行為，及附表以
    外其餘施用之次數部分，既均與起訴部分有集合犯之實質上
    一罪關係，應為起訴效力所及，本院自應併予審究，附此敘
    明。爰審酌被告前有傷害、詐欺之前科，又甫於94年間因施
    用毒品，經本院以94年度訴字第4090號分別判處有期徒刑10
    月、3 月，應執行有期徒刑10月確定，現仍在執行中（不構
    成累犯），有台灣高等法院被告前案紀錄表1 份在卷可稽，
    顯見其品行不佳，且經觀察、勒戒及強制戒治、判處徒刑後
    ，仍未能戒絕其毒癮，足證前開保安處分措施及處刑均已難
    矯治其惡性，惟念其於犯罪後坦承犯行、所犯為自戕行為及
    考量其施用次數、頻率等一切情狀，量處如主文所示之刑，
    以資懲儆。扣案如附表編號一、三所示含有第一級毒品海洛
    因成分之白粉共3 包，係查獲之毒品，其包裝即夾鍊袋因包
    覆毒品，其上顯留有該毒品之殘渣，又扣案白色削尖吸管1
    支，經檢驗亦呈海洛因陽性反應，殘有毒品殘渣，衡情與毒
    品間已難以分析剝離，自應整體視為毒品，均依毒品危害防
    制條例第18條第1 項前段之規定，沒收銷燬之。另扣案如附
    表編號三所示之注射針筒1 支，經檢驗雖無毒品反應，然為
    被告所有預備供施用第一級毒品海洛因所用之物，業據被告
    供明在卷，爰依刑法第38條第1 項第2 款宣告沒收。至送鑑
    耗損之海洛因既已滅失，自無庸再予宣告沒收銷燬，附此敘
    明。
據上論斷，應依刑事訴訟法第273 條之1 第1 項、第299 條第1
項前段，毒品危害防制條例第10條第1 項、第18條第1 項前段，
刑法第11條、第38條第1項第2款，判決如主文。
本案經檢察官甲○○到庭執行職務。
中　　華　　民　　國　　96　　年　　1 　　月　　31　　日
                  刑事第十六庭  法　官  黃苙荌
以上正本證明與原本無異。
如不服本判決，應於判決送達後10日內，向本院提出上訴狀。
                                書記官  郭育秀
中　　華　　民　　國　　96　　年　　1 　　月　　31　　日
附錄本案論罪科刑法條全文：
毒品危害防制條例第10條
施用第一級毒品者，處 6 月以上 5 年以下有期徒刑。
附表：
┌──────┬─────┬─────┬──────┬─────────┬──────┐
│  編  號    │施用時間  │ 犯罪地點 │查獲經過    │扣案物品及        │尿液檢驗結果│
│            │          │          │            │檢驗結果          │            │
├──────┼─────┼─────┼──────┼─────────┼──────┤
│一、本案部分│95年7月17 │高雄市前鎮│於95年7 月19│1.白色粉末2 包（合│呈嗎啡陽性反│
│臺灣高雄地方│日14時許  │區某福德宮│日17時許，在│  計淨重0.15公克，│應，有高雄市│
│法院檢察署95│          │。        │高雄市○○路│  空包裝總重0.32公│政府警察局苓│
│年度毒偵字第│          │          │48號前，因行│  克），經檢驗結果│雅分局偵辦麻│
│7093號      │          │          │跡可疑為警盤│  含海洛因成分，有│藥煙毒案件嫌│
│            │          │          │查，經其同意│  法務部調查局95年│疑人尿液採證│
│            │          │          │後進行搜索及│  8 月27日調科壹字│代碼對照表、│
│            │          │          │採尿送驗，而│  第00000000000 號│高雄市立凱旋│
│            │          │          │查獲上情。  │  鑑定書1 份附卷可│醫院（下稱凱│
│            │          │          │            │  佐。            │旋醫院）95年│
│            │          │          │            │2.白色削尖吸管1 支│8月7日濫用藥│
│            │          │          │            │  ，經檢驗結果，呈│物尿液檢驗報│
│            │          │          │            │  海洛因陽性反應，│告各1 紙在卷│
│            │          │          │            │  有高雄醫學大學附│可稽。      │
│            │          │          │            │  設中和紀念醫院95│            │
│            │          │          │            │  年11月28日報告編│            │
│            │          │          │            │  號9511-20號檢驗 │            │
│            │          │          │            │  報告1 紙附      │            │
│            │          │          │            │  卷可佐。        │            │
├──────┼─────┼─────┼──────┼─────────┼──────┤
│二、併辦部分│95年8月21 │高雄市大昌│因其為毒品行│無。              │呈嗎啡陽性反│
│臺灣高雄地方│日某時許。│一路147號3│方不明人口，│                  │應，有高雄縣│
│法院檢察署95│          │樓之3     │為警於95年8 │                  │政府警察局岡│
│年度毒偵字第│          │          │月21日通知其│                  │山分局壽天派│
│8175號      │          │          │至高雄縣政府│                  │出所偵辦毒品│
│            │          │          │警察局岡山分│                  │案件嫌疑犯尿│
│            │          │          │局受天派出所│                  │液採證檢驗對│
│            │          │          │採尿。      │                  │照表、台灣檢│
│            │          │          │            │                  │驗科技股份有│
│            │          │          │            │                  │限公司95年8 │
│            │          │          │            │                  │月31日報告編│
│            │          │          │            │                  │號ＫＨ200680│
│            │          │          │            │                  │121004號濫用│
│            │          │          │            │                  │藥物尿液檢驗│
│            │          │          │            │                  │報告各1 紙附│
│            │          │          │            │                  │卷可稽。    │
├──────┼─────┼─────┼──────┼─────────┼──────┤
│三、本案部分│95年8月25 │高雄市前鎮│95年8月25日1│1.白色粉末1 包（檢│呈嗎啡陽性反│
│臺灣高雄地方│日早上某時│區某福德宮│6 時35分許，│  驗前重0.063 公克│應，有濫用藥│
│法院檢察署95│許。      │。        │在高雄市左營│  、檢驗後重0.013 │物尿液檢體監│
│年度毒偵字第│          │          │區○○路與孔│  公克），經送檢驗│管紀錄表、凱│
│6974號      │          │          │營路交叉路口│  結果，呈第一級毒│旋醫院95年9 │
│            │          │          │旁公園廁所內│  品海洛因陽性反應│月4 日濫用藥│
│            │          │          │，為警攔檢盤│  ，有凱旋醫院95年│物尿液檢驗報│
│            │          │          │查。        │  9 月14日高市凱醫│告各1 紙附卷│
│            │          │          │            │  驗字第2368號濫用│可稽。      │
│            │          │          │            │  藥物成品檢驗鑑定│            │
│            │          │          │            │  書1 紙在卷為憑。│            │
│            │          │          │            │2.注射針筒1 支，經│            │
│            │          │          │            │  送檢驗結果，無毒│            │
│            │          │          │            │  品反應，有高雄醫│            │
│            │          │          │            │  學大學附設中和紀│            │
│            │          │          │            │  念醫院95年11月28│            │
│            │          │          │            │  日報告編號9511-1│            │
│            │          │          │            │  1 號檢驗報告1 紙│            │
│            │          │          │            │  在卷可佐。      │            │
└──────┴─────┴─────┴──────┴─────────┴──────┘
